【裁判字號】    94,易,2547
【裁判日期】    950214
【裁判案由】    竊盜等
【裁判全文】
臺灣臺中地方法院刑事判決              94年度易字第2547號
公  訴  人  臺灣臺中地方法院檢察署檢察官
被      告  乙○○
上列被告因毀損等案件，經檢察官聲請簡易判決處刑（九十四年
度偵字第一０三八０號），本院臺中簡易庭認不宜以簡易判決處
刑（九十四年度中簡字第二七六八號），移送本院刑事庭依通常
程序審理，本院判決如下：
    主    文
乙○○連續損壞書房門門板片、大門門板片，足以生損害於他人
，處拘役貳拾日，如易科罰金，以佰元折算壹日。其於被訴竊
盜罪部分，無罪。
    犯罪事實
一、乙○○與丙○○原為夫妻，居住於臺中市○○區○○路七十
    號四樓，後於民國九十二年六月間分居，丙○○搬至臺中市
    西屯區○○○街四二號四樓之二，之後再搬至臺中市○○區
    ○○路二段華園巷二三之一號，其二人之二名兒子與丙○○
    同居住於該處，乙○○會以探視兒子為由，進出於上址。乙○○對夫妻感情失和而分居之事仍心存芥蒂，竟基於損壞丙○○所用物品之概括故意，因丙○○於九十三年九月十日須
    至臺東縣開會，託請乙○○至上址照顧二名兒子，乙○○乃
    於該日某時，持水果刀（未扣案）撬開該址（檢察官誤認地
    點為臺中市西屯區○○○街四二號四樓之二）書房房門，造
    成書房門門板位於門鎖旁邊有明顯刮痕且表皮脫落，因而損
    壞該書房門之門板片一片，足生損害於丙○○，嗣丙○○於
    同年月十二日返回住處後而發現上情。後乙○○與丙○○於
    九十三年十月五日協議離婚，約定二名兒子之監護權由乙○○行使，乙○○再於九十四年一月五日（檢察官誤認為九十
    三年間某日）凌晨零時多許，因誤認上址有丙○○之男性友
    人在內，在該址門外大聲喊叫，並要丙○○開門，丙○○不
    從，乙○○乃承上開損壞之概括故意，持枴杖鎖敲擊該址大
    門位於門鎖及把手中間處之門板，造成該處門板凹陷，因而
    損壞該大門門板片一片，足生損害於丙○○，丙○○乃報警
    處理，但因乙○○仍大聲喊叫，丙○○迫於無奈，乃開門讓
    乙○○進入，乙○○入內查看發現並無其他男子在內，後因
    警方到場處理，乙○○始離去。
二、案經丙○○訴由臺灣臺中地方法院檢察署檢察官偵查後聲請
    簡易判決處刑。
    理    由
壹、有罪部分：
一、訊據被告乙○○對於其有於上揭時地，持水果刀片撬開證人
    丙○○住處書房門及持枴杖鎖敲擊大門門板之事實，惟矢口
    否認有毀損之故意，辯稱：丙○○去臺東開會的時候，其是
    有打開書房門鎖進入裡面，是因該房屋是其之住家，家裡的
    東西都是其與丙○○共用的，她把門鎖起來，其要用裡面的
    東西，當然要想辦法把門打開；又其雖有拿枴杖鎖敲大門，
    但這是為了保護小孩子，因為丙○○誤使其認為，她把男人
    帶回家，讓其產生誤解，其當然要保護其之家及小孩，其是
    基於善意，這些事情都是家庭生活中的瑣事云云。惟查：
（一）證人即被告與證人丙○○二人之兒子甲○○於本院九十五
      年一月二十五日審理時具結證稱：其父母親是在其與母親
      搬到華園巷過幾個月後離婚，在離婚之前有分居，母親先
      搬到臺中市○○路，父親還是住在大隆路，其本來是住在
      大隆路該處，後來父親就把其二人趕去母親那裡住，從那
      個時候開始，其與哥哥都跟母親住在一起，後來母親有買
      房屋，所以其等就搬到那裡去住，一開始沒有讓父親知道
      此事，後來父親知道母親有買華園巷房屋之事，因為父親
      一開始不知道其等搬去何處，所以其確定這個房屋是母親
      買下來的；父親與母親他們之前在離婚之前就沒有住在一
      起了，所以離婚之後也沒有住在一起，但是父親在第一次
      發現華園巷房屋時，有硬要來華園巷住處住過幾天，後來
      有時候會不定時過來，但是母親不希望他過來等語。證人
      丙○○於同日審理時證稱：該棟房子是其在還沒有離婚前
      買的，當時已分居，都是其自己出資的，沒有跟被告拿錢
      ，所以裡面內的東西都是其個人的，房間和房門、房子都
      是屬於其的財產，被告沒有權利進入其之房間等語。而臺
      中市○○區○○路二段華園巷二三之一號房屋及土地之所
      有權人均為證人丙○○所有一節，亦有土地所有權狀及建
      物所有權狀各一份存卷可按。由上開證據可以得知，臺中
      市○○區○○路二段華園巷二三之一號房屋，是由告訴人
      丙○○出資購買，平常是由告訴人丙○○與其二名兒子（
      包括證人甲○○）居住，被告並未居住該處，是以該址房
      屋及其內之物品，均為告訴人丙○○所有等情，足可認定
      ，故被告辯稱：該屋為其住家，屋內物品為其共有云云，
      顯係事後脫罪之詞，不足採信。
（二）證人丙○○於本院九十五年一月二十五日審理時具結證稱
      ：九十三年九月間，當時其與被告還沒有離婚，但已分居
      ，其住在西屯路二段華園巷二三之一號，被告住在大隆路
      ，因其於同年月十日要至臺東開會，於是委託被告來照顧
      兩個小孩子，等到其於同月十二日從臺東開會回家時，發
      現原來上鎖之書房門被撬開且門板有刮傷，在房門鎖的旁
      邊有明顯的刮痕，該房門所受的損害就是被刮傷，其問二
      名兒子是誰把門刮傷的，他們都說不知道，但是在其去開
      會後之第一天有看到爸爸在房間內，隔兩天後被告來其住
      處，其問被告房門之事，他說他用水果刀片撬開的房門，
      之後他就示範一次給其看，所以其認為被告毀壞門板之時
      間，應為同年月十日等語。其上開證詞，並有書房門門板
      片受損壞之照片一張附於偵查卷足佐，而被告對其曾有持
      水果刀撬開書房門之事，亦不否認，足認證人丙○○之上
      開證詞當可採信，被告確有毀壞書房門板片之行為，當可
      認定。
（三）證人丙○○於本院九十五年一月二十五日審理時具結證稱
      ：九十四年一月五日時，被告想要強行進入其住處，他說
      他要執行的監護權，他是小孩子的父親，他想要看小孩，
      隨時都可以看，離婚當時的協議是二名兒子的監護權歸他
      ，但是二名兒子一直跟其住，且小孩子的生活費及學費都
      是其在支付，只是名義上被告有監護權，但因為其與被告
      已經離婚了，且當天是半夜，其不同意他進入房內，他在
      屋外大罵，叫其幫他開門，並叫小孩子幫他開門，說其不
      敢開門是否裡面有野男人在裡面，吵到不行，其只好打電
      話找朋友孫明潭，孫明潭要其馬上報警，報警之後，被告
      就用枴杖鎖用力敲其的大門靠近門鎖的地方，至少敲了十
      下以上，大門之硫化門鎖已經凹陷，當時已是凌晨零時多
      ，很晚了，其不得已才打開門，當時警察還沒有到，大門
      受損的情形就如告訴狀照片所顯示的情形相同，在把手和
      門鎖中間有一塊凹陷的地方，就是被告用枴杖鎖敲打造成
      的等語。證人甲○○於同日審理時具結證稱：九十四年一
      月四日是其之生日，過了十二點後，應該是同年一月五日
      凌晨的時候，我父親誤解，其所住之屋內有其母親之男性
      友人在內，他很生氣拿枴杖鎖在那裡撬門，當時其是被電
      鈴聲及父親用枴杖鎖敲門的聲音吵醒，後來媽媽開門，父
      親就拿枴杖鎖進來的，在屋內看一遍，就跟母親發生爭執
      ，當時其沒有去檢查大門受損的情形，是後來隔幾天要出
      門才看到大門有凹陷的地方，看到之情況就如告訴狀所附
      照片相同等語。證人二人之證述內容互核一致，並有住處
      大門位於門鎖及把手之間門板受損壞凹陷之照片一張附於
      偵查卷可證，而被告對其有持枴杖鎖敲擊該住處大門之行
      為，亦不爭執，是以其部分之事實，亦可認定。
（四）被告持水果刀撬開證人丙○○住處書房門，造成書房門鎖
      旁邊之門板片表皮脫落，且持枴杖鎖敲擊該住處大門，造
      成該大門板凹陷，此種情形，均屬影響該門板之美觀，並
      使書房門板受到表皮脫落、大門門板受到凹陷之破壞，使
      其效用一部喪失，已達損壞之程度，證人丙○○須出資始
      能修復，足生損害於證人丙○○。綜上所述，被告前揭辯
      解，顯係事後卸責之詞，不足採信，本案事證明確，其上
      開損壞書房門、大門之門板片之行為，洵堪認定。
二、核被告所為係犯刑法第三百五十四條之損壞其他物品罪。被
    告二次損壞物品之行為，時間緊接，所犯構成要件相同，顯
    係基於概括犯意為之，為連續犯，應依刑法第五十六條規定
    論以一罪，並加重其刑。爰審酌被告偶因細故即損壞證人丙○○之物品，犯後否認犯行並無悔意，惟念及被告並無前科
    ，有臺灣高等法院被告刑案紀錄表一份存卷可按，其素行尚
    佳，所損壞物品價值非重等一切情狀，量處如主文所示之刑
    ，並諭知易科罰金之折算標準，以資懲儆。被告持以損壞門
    板片之水果刀、枴杖鎖各一支，其形體不明，且未據扣案，
    為免日後執行困難，爰不予宣告沒收。
貳、無罪部分：
一、公訴意旨略以：被告於九十三年間某日，在臺中市西屯區○○○街四二號四樓之二證人丙○○住處，竊取丙○○所有之
    通訊錄一本，因認被告此部分另犯刑法第三百二十條第一項
    之竊盜罪云云。訊據被告堅決否認有竊盜之故意，辯稱：其
    是有拿走通訊錄，但這只是生活上的細節，而通訊錄是同濟
    會給其與丙○○的通訊錄，其也常常參加該同濟會的聚會，
    其當然擁有聚會通訊錄的權利云云。
二、按犯罪事實應依證據認定之，無證據不得認定犯罪事實，刑
    事訴訟法第一百五十四條第二項定有明文。次按所謂認定犯
    罪事實之證據，係指足以認定被告確有犯罪行為之積極證據
    而言，該項證據自須適合於被告犯罪事實之認定，始得採為
    斷罪之資料；又事實之認定，應憑證據，如未能發現相當確
    實證據，或證據不足以證明，自不能以推測或擬制之方法，
    以為裁判之基礎，最高法院二十九年上字第三一０五號、四
    十年臺上字第八六號判例著有明文。再按告訴人之告訴，係
    以被告受刑事訴追為目的，是其陳述是否與事實相符，自應
    調查其他證據以資審認；又事實審法院對於證據之取捨，依
    法雖有自由判斷之權，然積極證據不足證明犯罪事實時，被
    告之抗辯或反證縱屬虛偽，仍不能以此資為積極證據應予採
    信之理由，最高法院亦著有五十二年臺上字第一三００號及
    三十年上字第四八二號判例可資參照。又按認定犯罪事實所
    憑之證據，無論係直接證據或間接證據，其為訴訟上之證明
    ，須於通常一般之人均不致有所懷疑，而得確信其為真實之
    程度者，始得據為有罪之認定，倘其證明尚未達到此一程度
    ，而有合理之懷疑存在，復無其他調查途徑可尋，法院即應
    為無罪之判決，最高法院七十六年臺上字第四九八六號著有
    判例。
三、經查：
（一）證人丙○○於本院九十五年一月二十五日審理時具結證稱
      ：其分居之後，被告常在其不在家的時候，進入其居住之
      臺中市○○路○段華園巷二十三之一號，在其與被告協議
      離婚後之某日，他請小孩子幫他開門，拿走其所有之北屯
      區同濟會通訊錄一張，其打電話給其的一些會兄、會友，
      散播一些不實的謠言，此對其損害比較大；該通訊錄是其
      私人所有的，其是同濟會之會員，但被告不是會員，他是
      會員家屬，身為會員家屬之被告，拿通訊錄應該是跟其拿
      ，而不是趁其不在時拿走等語。證人甲○○於同日審理時
      亦具結證稱：九十三年十二月間某日，父親來其所居住的
      華園巷房屋要求其開門，當時只有其在場，父親要其開門
      ，其就把門打開，然後他就進來，先到母親臥室、書房搜
      一搜，在書房拿走通訊錄，用家裡之影印機影印一下，不
      知道他有無將通訊錄放回去，之後再對其訓話，然後就離
      開等語。由上開二位證人之證詞可知，被告確有取走臺中
      市北屯區國際同濟會通訊錄一張之事實，足可認定。
（二）證人丙○○於本院審理時亦證稱：該通訊錄是正反面都是
      電話的通訊紀錄，像卡片一樣大小，沒有價值，被告拿通
      訊錄應該不是有財產上的目的，他應該不是把那張紙據為
      己有，而是藉由那張通訊錄來通知上面記載之會員等語，
      此外，並有臺中市北屯區國際同濟會通訊錄影本一張存卷
      可憑，本院審酌該通訊錄僅為一張卡片大小之紙張，正反
      面只記載有臺中市北屯區國際同濟會之會員姓名及聯絡電
      話，其經濟價值甚微，可認並無財產上之價值，尚難認其
      屬竊盜罪所規範之被侵害客體，且縱認其屬竊盜罪之規範
      對象，因經濟價值甚低，其侵害之法益及行為均極輕微，
      在一般社會倫理觀念上尚難認有科以刑罰之必要，被告之
      此部分行為，不予追訴處罰，亦不違反社會共同生活之法
      律秩序，自得視為無實質之違法性（最高法院七十四年臺
      上字第四二二五號判例意旨參照），亦應排除之其違法性
      。
四、綜上所述，被告此部分取走臺中市北屯區國際同濟會通訊錄
    一張之行為，尚與法律規範之竊盜罪意旨不符，而依證人丙○○所述，被告取走該通訊錄後，所涉及向同濟會會員散布
    不實內容部分，此涉及刑法第三百十條之誹謗罪，然其為告
    訴乃論之罪，此部分未經證人丙○○提出告訴，檢察官亦未
    起訴，自非屬本院之審理範圍，故起訴之竊盜部分，既不能
    證明被告犯罪，揆諸上揭刑事訴訟法規定及判例意旨，依法
    應予諭知無罪。
據上論斷，應依刑事訴訟法第四百五十二條、第二百九十九條第
一項前段、第三百零一條第一項，刑法第五十六條、第三百五十
四條、第四十一條第一項前段，罰金罰鍰提高標準條例第一條前
段、第二條，判決如主文。
本案經檢察官楊忠城到庭執行職務
中    華    民    國    95    年    2    月     14    日
                  刑事第十四庭  審判長法  官  楊真明
                                      法  官  黃渙文
                                      法  官  劉逸成
以上正本證明與原本無異。
如不服本判決，應於送達後十日內向本院提出上訴狀（須附繕本
），上訴於臺灣高等法院臺中分院。
                                      書記官  黃聖心
中    華    民    國    95    年    2    月     14    日
附錄本判決論罪科刑法條：
中華民國刑法第三百五十四條：
  毀棄、損壞前二條以外之他人之物或致令不堪用，足以生損害
  於公眾或他人者，處二年以下有期徒刑、拘役或五百元以下罰
  金。


司法院資訊處製作；財團法人民間司法改革基金會備份。
